【裁判字號】    96,易,119
【裁判日期】    970128
【裁判案由】    業務侵占等
【裁判全文】
臺灣士林地方法院刑事判決               96年度易字第119號
公  訴  人  臺灣士林地方法院檢察署檢察官
被      告  甲○○○
上列被告因業務侵占等案件，經檢察官提起公訴（95年度偵字第
4980號），被告於本院訊問時就被訴事實為認罪之陳述，經合議
庭評議後，裁定由受命法官獨任進行簡式審判程序，並判決如下
：
    主  文
甲○○○連續意圖為自己不法之所有，而侵占對於業務上所持有
之物，處有期徒刑捌月，減為有期徒刑肆月，如易科罰金，以銀
元佰元即新臺幣玖佰元折算壹日。
    事實及理由
一、本件犯罪事實及證據，除均引用檢察官起訴書（如附件）之
    記載外，就證據部分補充：上揭犯罪事實，業據被告甲○○
    ○於本院訊問時坦承不諱（見本院卷第16頁、第38頁、第42
    至第44頁、第61頁），復有起訴書所列舉之各項證據在卷可
    佐，足見被告自白與事實相符，堪予採信，是本件事證明確
    ，被告業務侵占及業務上文書登載不實犯行洵堪認定，應依
    法論科。
二、被告行為後，刑法於94年2 月2 日修正公布，95年7 月1日
    施行，而刑法施行法亦於95年6 月14日增訂第1 條之1 。修
    正後刑法第2 條第1 項規定：「行為後法律有變更者，適用
    行為時之法律。但行為後之法律有利於行為人者，適用最有
    利於行為人之法律。」，係規範行為後法律變更所生新舊法
    律比較適用之準據法，於新法施行後，應適用修正後刑法第
    2 條第1 項之規定，為「從舊從輕」之比較。且比較時應就
    罪刑有關之共犯、未遂犯、想像競合犯、牽連犯、連續犯、
    結合犯，以及累犯加重、自首減輕暨其他法定加減原因（如
    身分加減）與加減例等一切情形，綜其全部罪刑之結果而為
    比較，最高法院95年第8 次刑事庭會議決議參照。茲就比較
    情形敘述如下：
    (一)刑法第336 條第2 項及刑法第215 條均有罰金刑之規定，
      就刑法第33條第5 款有關罰金之最低數額部分，刑法分則
      編各罪所定罰金之貨幣單位原為銀元，修正前刑法第33條
      第5 款規定：「罰金：銀元1 元以上」，而銀元與新臺幣
      間之折算，依現行法規所定貨幣單位折算新臺幣條例規定
      ，以銀元1 元折算新臺幣3 元，即罰金之最低數額為新臺
      幣3 元；修正後刑法第33條第5 款則規定：「罰金：新臺
      幣1,000 元以上，以百元計算之」；經比較修正前、後之
      規定，刑法第33 6條第2 項因修正後刑法第33條第5 款所
      定罰金之最低數額，較之修正前提高，自以修正前刑法第
      33條第5 款規定有利於被告。
    (二)被告行為後，刑法業已刪除舊刑法第56條連續犯之規定，
      此刪除雖非犯罪構成要件之變更，但顯已影響行為人刑罰
      之法律效果，自屬法律有變更，依新法第2 條第1 項規定
      ，比較新、舊法結果，仍應適用較有利於被告之行為時法
      律即舊法論以連續犯。
    (三)修正前刑法第55條有牽連犯之規定，修正後刑法第55條則
      刪除牽連犯之規定，經比較新舊法結果，自以舊法牽連犯
      之規定較有利於被告，是被告所犯之2 罪，應依修正前刑
      法第55條之規定，從一重之業務侵占罪處斷。
三、核被告甲○○○所為，係犯刑法第336 條第2 項業務侵占罪
    、同法第215 條業務上登載不實文書罪。其先後多次業務侵
    占、業務上登載不實文書之犯行，時間緊接，方法相同，均
    係犯罪構成要件相同之罪，顯係基於概括犯意反覆為之，均
    應依修正前刑法第56條連續犯之規定論以一罪，並加重其刑
    。又其所犯上開2 罪間，具有方法結果之牽連關係，應依修
    正前刑法第55條之規定，從一重之連續業務侵占罪處斷。爰
    審酌被告素行尚佳，其於擔任尚格服飾店之店員期間，利用
    職務上機會，侵占金額新臺幣109,397 元，所生危害非輕，
    惟犯後於本院審理時已坦白承認，態度尚佳，並已賠償告訴
    人新臺幣20,000元，另考量其犯罪之動機、目的、手段、生
    活狀況、智識程度等一切情況，量處如主文所示之刑。因被
    告犯罪時間均在96年4 月24日以前，亦無其他不合中華民國
    96年罪犯減刑所定不得減刑之情形，爰依中華民國96年罪犯
    減刑條例第2 條第1 項第3 款、第7 條規定，減其宣告刑二
    分之一，即減為有期徒刑4 月，並依據中華民國96年罪犯減
    刑條例第9 條之規定諭知易科罰金之折算標準。而有關易科
    罰金之折算標準，修正前刑法第41條第1 項前段規定「犯最
    重本刑為5 年以下有期徒刑以下之刑之罪，而受6 個月以下
    有期徒刑或拘役之宣告，因身體、教育、職業、家庭之關係
    或其他正當事由，執行顯有困難者，得以1 元以上3 元以下
    折算1 日，易科罰金」，又被告行為時之易科罰金折算標準
    ，修正前罰金罰鍰提高標準條例第2 條（現已刪除）規定，
    就其原定數額提高為100 倍折算1 日，則本件被告行為時之
    易科罰金折算標準，最高以銀元300 元折算1 日，經折算為
    新臺幣幣值後，為以新臺幣900 元折算為1 日。而修正後刑
    法第41條第1 項前段規定「犯最重本刑為5 年以下有期徒刑
    以下之刑之罪，而受6 個月以下有期徒刑或拘役之宣告者，
    得以新臺幣1,000 元、2,000 元或3,000 元折算1 日，易科
    罰金」，比較修正前後之易科罰金折算標準，以修正前之規
    定較有利於被告，本院爰依修正前刑法第41條第1 項前段之
    規定，諭知減刑後易科罰金之折算標準。
四、據上論斷，依依刑事訴訟法第299 條第1 項前段、第273 條
    之1 第1 項、第310 條之2 、第454 條第2 項，刑法第2 條
    第1 項前段、第336 條第2 項、第215 條、修正前刑法第56
    條、第55條、第41條第1 項，刑法施行法第1 條之1 、修正
    刪除前罰金罰鍰提高標準條例第2 條，現行法規所定貨幣單
    位折算新臺幣條例第2 條，中華民國96年罪犯減刑條例第2
    條第1 項第3 款、第7 條、第9 條，判決如主文。
五、本案經檢察官吳維雅到庭執行職務。
六、檢察官及被告如不服本判決，得自收受送達之日起10日內，
    向本院提起上訴。
中    華    民    國    97    年    1     月    28    日
                  刑事第四庭法  官  高雅敏
以上正本證明與原本無異。
                            書記官  田瑾俐
中    華    民    國    96    年    1     月    28    日
附錄論罪科刑法條：
刑法第336條第2項
對於業務上所持有之物，犯前條第1 項之罪者，處6 月以上5 年
以下有期徒刑，得併科3 千元以下罰金。
刑法第215條
從事業務之人，明知為不實之事項，而登載於其業務上作成之文
書，足以生損害於公眾或他人者，處3 年以下有期徒刑、拘役或
5百 元以下罰金。


司法院資訊處製作；財團法人民間司法改革基金會備份。
